【裁判字號】    97,玉易,8
【裁判日期】    970630
【裁判案由】    毀損
【裁判全文】
臺灣花蓮地方法院刑事判決               97年度玉易字第8號
聲  請  人  臺灣花蓮地方法院檢察署檢察官
被      告  乙○○
上列被告因毀損案件，經檢察官聲請以簡易判決處刑（97年度偵
字第138號），本院改以通常程序審理，並判決如下：
    主  文
乙○○犯毀損他人物品罪，處拘役貳拾日，如易科罰金，以新臺
幣壹仟元折算壹日。緩刑貳年。
乙○○其餘被訴毀損他人物品罪部分公訴不受理。
    事  實
一、乙○○因土地坍塌問題協商不成有所不滿，於民國96年11月
    13日23時45分許，在花蓮縣富里鄉○○○○○路玉長隧道之內
    壁上，以黑色油漆寫「嚴懲瀆職不肖公路長官違反民意請依
    法... 山崩地裂無法可辦鑽探不實瞴你是嘛按怎山崩地裂公
    路局大張運鵬講沒要買；哀悼哀悼張運鵬陳營富哮飽未哮嘟
    好叫好很哮卡飽搶我田園者該死請公路局長告乙○○000000
    0000」等文字，致毀損該隧道內壁，足生損害於公路局。
二、案經交通部公路總局第四區養護工程處告訴及花蓮縣警察局
    玉里分局報告臺灣花蓮地方法院檢察署檢察官偵查及聲請簡
    易判決處刑。
    理  由
一、上揭事實，業據被告乙○○於本院審理時坦承不諱，核與證
    人甲○○、許進德於警詢之證述相符，並有清除費用估價單
    一份及照片13張等在卷可稽，足認被告自白與事實相符，堪
    信真實。本案事證已臻明確，被告犯行堪予認定，應依法論
    科。
二、核被告所為，係犯刑法第354 條之毀損他人物品罪。爰審酌
    被告素行尚佳，其犯罪之動機、目的、手段之惡性尚非重大
    ，所生危害非鉅（可回復原狀，且據證人甲○○到庭表示業
    已回復原狀，相關之回復費用約新臺幣五萬餘元，有估價單
    一份在卷可按），犯後坦承犯行，並因告訴人拒絕和解及受
    領賠償，而向法院提存新臺幣85,000元，已逾告訴人上開回
    復損害所支付之費用，有提存書影本一份在卷可查，顯有悔
    意等一切情狀，量處如主文所示之刑，並諭知易科罰金之折
    算標準，以示懲儆。查被告未曾因故意犯罪受有期徒刑以上
    刑之宣告，有臺灣高等法院被告前案紀錄表一份在卷可查，
    其因告訴人施工不當而損及其相鄰之土地，乃致雙方發生糾
    紛，一時失慮而犯本罪，其危害已經除去，民事部分因告訴
    人刻意不願和解及拒絕受領賠償，而向法院提存賠償金，金
    額超過告訴人實際回復原狀所需費用，已如前述，顯見其確
    有悔意，得認經此教訓，應知警惕，當無再犯之虞，是所宣
    告之刑，認以暫不執行為適當，爰併宣告緩刑二年，用勵自
    新，並觀後效。
三、檢察官聲請簡易判決處刑意旨另以：被告乙○○因土地坍塌
    問題協商不成有所不滿，於96年10月26日中午，至花蓮縣富
    里鄉○○○○○路玉長隧道，以紅色油漆在該隧道上方寫「坍
    塌奇觀」及在該處控制室門上噴「WC便所」等文字毀損該隧
    道外觀，足生損害於交通部公路總局，亦認被告涉犯刑法第
    354 條之毀損罪嫌云云。按告訴乃論之罪，未經告訴者，應
    諭知不受理之判決，刑事訴訟法第303 條第3 款定有明文。
    所謂未經告訴，包括不得告訴及未經合法告訴之情形在內。
    而告訴乃論之罪，如被害人為機關時，應由該機關有監督權
    之長官代表告訴，始為合法，最高法院82 年度台非字第231
    號判例可資參照。次按告訴乃論之罪，其告訴應自得為告訴
    之人知悉犯人之時起，於六個月內為之，刑事訴訟法第 237
    條第1 項定有明文。經查被告乙○○此部分所為之毀損行為
    ，其被害人為交通部公路總局，業據檢察官聲請簡易判決處
    刑書載述甚明，然當初向花蓮縣警察局玉里分局提出告訴之
    人為甲○○，依甲○○於本院調查時之陳述：伊僅為養護士
    ，系爭遭毀損之隧道非伊所管理，其實際之管理人是玉里公
    路段之段長等語，足認甲○○並非有告訴權之人，然詳查卷
    內亦未見有告訴權之人授權甲○○為告訴之代理行為，揆上
    說明，此部分由甲○○提出之告訴即屬不合法。復查，被告
    於96年10月26日中午所為毀損行為，係在該隧道顯著位置塗
    鴉，因此公路局人員於被告行為後不久即於96年10月30日僱
    工修復，此有「玉長隧道西口拆除違規旗幟及處理塗鴉費用
    」表一份在卷可查，足認被害人交通部公路總局之人員，已
    於96年10月30日以前即知悉上情，是以就被告上開毀損行為
    之告訴期間應至97年4 月30日以前屆滿，其有權告訴之告訴
    人交通部公路總局第四區養護工程處，係於97年5 月13日始
    以書狀向檢察官補行告訴，顯逾上開之法定告訴期間，依照
    首開說明，此部分應諭知不受理之判決，附此敘明。
據上論斷，應依刑事訴訟法第452 條、第299 條第1 項前段、第
303條第3款，刑法第354條、第41條第1項前段、第74條第1項第1
款，刑法施行法第1條之1，判決如主文。
本案經檢察官孫源志到庭執行職務。
中    華    民    國    97    年    6     月    30    日
                        臺灣花蓮地方法院刑事第二庭
                                    法  官  沈培錚
上列正本證明與原本無異。
如對本判決不服，應於送達後10日內，向本院提出上訴狀（上訴
狀應記載具體上訴理由並應抄附繕本）告訴人或被害人如對於本
判決不服者，應具備理由請求檢察官上訴，其上訴期間之計算係
以檢察官收受判決正本之日期為準。
中    華    民    國    97    年    6     月    30    日
                                    書記官
附錄本判決論罪之法律條文：
中華民國刑法第354條：
毀棄、損壞前二條以外之他人之物或致令不堪用，足以生損害於
公眾或他人者，處2年以下有期徒刑、拘役或5百元以下罰金。


司法院資訊處製作；財團法人民間司法改革基金會備份。
